臺灣臺南地方法院刑事判決
110年度訴字第771號
公  訴  人  臺灣臺南地方檢察署檢察官
被      告  郭信翰




上列被告因傷害案件，經檢察官提起公訴（110年度偵字第3586
號），本院判決如下：
    主  文
郭信翰犯傷害罪，處拘役叁拾日，如易科罰金，以新臺幣壹仟元
折算壹日。
    事  實
一、緣郭信翰與許耀文之子許昕前有交通事故，許耀文與其子一
    同出席上開車禍賠償事件之調解會，就車禍賠償事件進行調
    解時，因雙方發生爭執而起口角，郭信翰竟心生不滿，基於
    傷害之犯意，於民國109年10月27日15時許，在臺南市○○區○
    ○路0段0號3樓之臺南市仁德區公所調解室內，徒手推許耀文
    之胸部，致許耀文受有前胸壁挫傷合併紅腫之傷害。
二、案經許耀文訴由臺南市政府警察局歸仁分局報告臺灣臺南地
    方檢察署檢察官偵查起訴。
    理  由
壹、程序部分
一、按被告以外之人於審判外之言詞或書面陳述，除法律有規定
    者外，不得作為證據，刑事訴訟法第159條第1項定有明文。
    證人許耀文、許昕於警詢所為之陳述，係被告以外之人於審
    判外之陳述，被告郭信翰既不同意作為證據（本院卷第182
    頁），且不符刑事訴訟法所定得例外作為證據之情形，自無
    證據能力。
二、按被告以外之人於審判外之陳述，經當事人於審判程序同意
    作為證據，法院審酌該言詞陳述或書面陳述作成時之情況，
    認為適當者，亦得為證據。當事人、代理人或辯護人於法院
    調查證據時，知有第159條第1項不得為證據之情形，而未於
    言詞辯論終結前聲明異議，視為有前項之同意，刑事訴訟法
    第159條之5定有明文。查本件認定事實所引用之其餘陳述證
    據（證人許耀文、許昕於警詢所為之陳述除外），經本院於
    審理時提示檢察官及被告均表示無意見，迄於言詞辯論終結
    前亦未聲明異議，可視為同意作為證據，本院審酌該陳述證
    據之取得過程並無瑕疵，與本案待證事實間復具有相當之關
    聯性，以之為本案證據尚無不當，自得採為證據。再查其餘
    本案判決所引用之非陳述證據，並無證據證明係實施刑事訴
    訟程序之公務員違背法定程序所取得，自應認均具有證據能
    力。
貳、實體部分
一、訊據被告郭信翰矢口否認有何傷害犯行，辯稱：伊沒有打告
    訴人許耀文，只有用雙手徒手推告訴人之兩邊肩膀靠近胸部
    的地方，因為當天被告與告訴人在車禍調解時發生爭執，告
    訴人將手舉起來，被告以為告訴人要攻擊伊，所以出手推告
    訴人，是出於正當防衛等語。
二、經查：
㈠、被告於109年10月27日15時許，在臺南市○○區○○路0段0號3樓
    之臺南市仁德區公所調解室內，就被告與告訴人之子許昕之
    交通事故賠償事件進行調解時，因雙方發生爭執而起口角，
    被告以徒手推告訴人等事實，業據被告供認明確，核與證人
    陳冠宇於警詢及偵查中證述情節相符（偵卷第72頁、偵卷第
    59至60頁），堪以認定。
㈡、被告有於上開時間、地點以徒手推告訴人之胸部1下，致告訴
    人受有前胸壁挫傷合併紅腫之傷害之事實，業據告訴人於偵
    查中具結後證稱：「當時有兩位調解委員幫我們調解，最後
    沒有結果，因為對方提出來的證據有些不符合賠償要件，我
    就跟他說我車子有保全險，車子會由保險公司負責，我問他
    為何恐嚇我兒子，要把我兒子送到太平間，他就開始對我罵
    幹你娘、幹你祖父母，他就衝過來，他雙手捶我的胸口一下
    ，我就往後退，我就覺得不舒服，他本來還想繼續打我，現
    場有人隔開，我就打110及119報案，也有去就醫，也有診斷
    證明。」等語（偵卷第31頁）；核與證人即新安東京海上產
    物保險公司理賠人員陳冠宇於偵查中具結後證稱：「當天郭
    信翰、許耀文及許昕在場談賠償事宜，我看到郭信翰用手推
    一下許耀文的胸口，許耀文退一下沒有跌倒，我有阻止他們
    。」等語（偵卷第59至60頁），除了描述被告之動作使用「
    捶」或「推」不同用語以外，就告訴人遭被告接觸之部位為
    「胸部」，以及告訴人有後退之動作，證人許耀文及陳冠宇
    之證述內容係屬相符。且告訴人於當日15時許案發後立即叫
    救護車，於當日15時36分至台南市立醫院就診，診斷傷勢為
    前胸壁挫傷合併紅腫，此有上開醫院出具之診斷證明書1份
    在卷可稽（警卷第21頁）。上開診斷證明書記載被告就診之
    時間緊接在案發時間之後，且被告受傷部位與告訴人與許耀
    文、證人陳冠宇證述被告「捶」或「推」告訴人之部位「胸
    部」相符，亦與被告自承手推告訴人之部位「肩膀下方靠近
    胸部處」甚為接近，且告訴人遭被告手推之後，有往後退之
    反應，足認被告施力不小，告訴人因此受有前胸壁挫傷合併
    紅腫之傷害，亦符合經驗法則。
㈢、被告雖辯稱係出於正當防衛而出手，然按正當防衛必須對於
    現在不法之侵害，始足當之，侵害若未發生，或是侵害業已
    過去，均不得主張防衛權。依據證人陳冠宇上開證述，並未
    見告訴人有出手攻擊被告，而被告之陳述以觀，被告於警詢
    中陳稱：「我一開始有站起來要打他的動作，但是還沒有打
    到就被調解委員拉開了」、「我根本就沒有打到他」等語（
    警卷第8頁），於本院準備程序時陳稱：「事實上我只有推
    他，我是用我的兩手推他的肩膀而已，並沒有打他。」、「
    當時是我被他撞，在調解委員會他說連一毛錢都不賠償我，
    我情緒失控有推他，但沒有出手打他。」、「告訴人說我打
    他，但事實上調解委員的人說我只是推他，保險人員也說我
    只是推他，告訴人兒子會說我有打他，是一開始我們在調解
    過程中他說他一毛錢連醫藥費也不想给，之後先有爭執，我
    罵他，他也有罵我，最後我事實上我有起來後我用手推他一
    下，就被調解委員會的人拉開，我就沒有再動手，且我沒有
    用手搥打，只有推他，我是用雙手推他兩邊肩膀靠近胸部的
    地方。」等語（本院卷第180、181、183頁），被告於警詢
    及本院準備程序時均未陳述告訴人有出手攻擊伊，而被告自
    承係因告訴人不願賠償被告，被告因而情緒失控，才會出手
    推告訴人。綜合上情，被告出手推告訴人之時，並無遭到攻
    擊，亦即並無現時不法侵害存在，且被告係因對於調解結果
    不滿因而情緒失控，故對告訴人出手，被告顯係基於攻擊告
    訴人之犯意而出手，並非出於防衛之意思。
㈣、綜上所述，本案事證明確，被告之辯解均不足採，其犯行堪
    以認定，應依法論罪科刑。　　　
三、核被告所為，係犯刑法第277條第1項傷害罪。爰審酌被告與
    告訴人並不熟識，僅因交通事故調解過程發生爭執，而出手
    推告訴人之胸部1下，所實施手段及所生結果均非嚴重；兼
    衡其素行、智識程度（國中肄業）、家庭經濟狀況（入監前
    從事輕鋼架，月收入約35000元）、迄未與告訴人和解及犯
    後否認犯行之態度等一切情狀，量處如主文所示之刑，並諭
    知易科罰金之折算標準。
據上論斷，應依刑事訴訟法第299條第1項前段，刑法第277條第1
項、第41條第1項前段，刑法施行法第1條之1第1項，判決如主文
。
本案經檢察官董和平提起公訴，檢察官李佳潔到庭執行職務。
中　　華　　民　　國　　111 　年　　3 　　月　　24　　日
　　　　　　　　　刑事第六庭  審判長法　官　高如宜
　　　　　　　　　                  法  官  鄭銘仁
　　　　　　　　　                  法  官  陳鈺雯
以上正本證明與原本無異。
如不服本判決應於收受本判決後20日內向本院提出上訴書狀，並
應敘述具體理由。其未敘述上訴理由者，應於上訴期間屆滿後20
日內向本院補提理由書狀（均須按他造當事人之人數附繕本）「
切勿逕送上級法院」。
      　　　　　　　　　　　　　　　書記官　蔡雅惠
中　　華　　民　　國　　111 　年　　3 　　月　　24　　日

附錄本案論罪科刑法條
中華民國刑法第277條
傷害人之身體或健康者，處5年以下有期徒刑、拘役或50萬元以
下罰金。
犯前項之罪，因而致人於死者，處無期徒刑或7年以上有期徒刑
；致重傷者，處3年以上10年以下有期徒刑。